臺灣士林地方法院刑事判決　　　　　　 100年度交易字第10號
公　訴　人　臺灣士林地方法院檢察署檢察官
被　　　告　劉月霞
上列被告因業務過失傷害案件，經檢察官提起公訴（99年度調偵
字第766 號），本院判決如下：
    主  文
劉月霞從事業務之人，因業務上之過失傷害人，處有期徒刑伍月
，如易科罰金，以新臺幣壹仟元折算壹日。
    事  實
一、劉月霞平日以駕駛營業小客車為業，為從事駕駛業務之人，
    其於民國99年1 月1 日凌晨4 時50分許，駕駛車牌號碼768-
    A2號營業小客車，載客沿臺北市大同區○○○路北往南方向
    行駛，途經臺北市大同區○○○路與延平北路口之際，本應
    注意汽車行駛至交岔路口時，其行進應遵守燈光號誌，且當
    時天候晴、夜間有照明，現場柏油路面乾燥無缺陷，道路亦
    無障礙物，視距良好，並無不能注意之情事，竟疏未注意及
    此，貿然於紅燈號誌時繼續直行，欲穿過前開路口駛往中華
    路，適姚炎龍騎乘車牌號碼J9Y-138 號重型機車搭載呂瑞華
    ，自臺北市大同區○○○路東往西方向行經該處，見狀煞車
    不及，致車牌號碼J9Y-138 號重型機車車頭與車牌號碼768-
    A2號營業小客車左前車頭發生擦撞，姚炎龍、呂瑞華因撞擊
    力道過大，雙雙跌落地面，嗣前開營業小客車於肇事後繼續
    向前滑行至中華路口前成功煞停時，姚炎龍已橫躺於前開營
    業小客車下方右後側，受有左第3 、4 、5 、6 、7 肋骨骨
    折併氣血胸、肝撕裂傷、左鎖骨骨折、右股骨幹骨折及多處
    擦傷等傷害，呂瑞華則受有左鎖骨骨折之傷害，而騎乘機車
    緊跟在後之江梅蘭目擊上情，亦停車協助救護。劉月霞則留
    在現場等待員警前往處理，並於員警到場時坦承為肇事車輛
    駕駛，不逃避接受裁判而自首。
二、案經姚炎龍、呂瑞華訴由臺北市政府警察局大同分局報請臺
    灣士林地方法院檢察署檢察官偵查起訴。
    理  由
壹、程序部分：
    按被告以外之人於審判外之陳述，雖不符合同法第159條之1
    至第159條之4之規定，但經當事人於審判程序同意作為證據
    ，法院審酌該言詞陳述或書面陳述作成時之情況，認為適當
    者，亦得為證據。當事人、代理人或辯護人於法院調查證據
    時，知有第159條第1項不得為證據之情形，而未於言詞辯論
    終結前聲明異議者，視為有前項之同意，刑事訴訟法第159
    條第1項及第159條之5分別定有明文。本判決下列所引用之
    被告劉月霞以外之人於審判外之陳述及文書，雖屬傳聞證據
    ，惟檢察官及被告於本院審判期日中均表示無意見而不予爭
    執，且迄至言詞辯論終結前亦未再聲明異議，本院審酌該等
    證據資料製作時之情況，尚無違法不當及證明力明顯過低之
    瑕疵，亦認為以之作為證據應屬適當，故揆諸前開規定，爰
    逕依刑事訴訟法第159 條之5 規定，認前揭證據資料均例外
    有證據能力。
貳、實體部分：
一、訊據被告劉月霞固坦承於前揭時、地駕駛車牌號碼768-A2號
    營業小客車與告訴人姚炎龍所騎乘之車號J9Y-138號重型機
    車發生擦撞，致告訴人姚炎龍、呂瑞華倒地並受有前揭傷害
    乙情不諱，惟矢口否認有何業務過失傷害之犯行，辯稱：伊
    係綠燈直行，事發時係酒後駕車之告訴人姚炎龍騎乘前開機
    車闖越紅燈肇事，以致機車車頭撞擊營業小客車左前方，伊
    並無過失云云。經查：
  (一)被告平日以駕駛營業小客車為業，係從事業務之人，於上開
    時、地駕駛前揭營業小客車，載客沿臺北市大同區○○○路
    北往南方向行駛，行經臺北市大同區○○○路與延平北路口
    時，與騎乘車號J9Y-138 號重型機車自臺北市大同區○○○
    路東往西方向行駛、其後載有呂瑞華之姚炎龍發生擦撞，姚
    炎龍、呂瑞華因而人車倒地，待上開營業小客車煞停時，姚
    炎龍橫躺於前開營業小客車下方右後側，受有左第3 、4 、
    5 、6 、7 肋骨骨折併氣血胸、肝撕裂傷、左鎖骨骨折、右
    股骨幹骨折及多處擦傷等傷害，呂瑞華則受有左鎖骨骨折之
    傷害等情，業據被告於本院審理時供認不諱，復經證人即告
    訴人姚炎龍、呂瑞華、證人江梅蘭於偵查及本院審理中到庭
    證述明確，且有道路交通事故現場圖、道路交通事故調查報
    告表、補充資料表、交通事故談話紀錄表、現場及車損照片
    、臺北市立聯合醫院中興院區99年1 月16日、1 月21日診斷
    證明書等在卷可證，則此部分之事實，首堪認定。至證人姚
    炎龍、呂瑞華、江梅蘭固均證稱係被告駕車撞擊機車右後車
    身肇事，然本案車禍發生後，車損係集中在機車左側，且機
    車車頭前方的車殼亦受損而即將掉落，惟前開機車之右側並
    無任何車損，又上揭營業小客車則係左前車頭撞損，業據證
    人即臺北市政府警察局大同分局交通分隊員警余染如到庭證
    述屬實，並有卷附臺北市政府警察局大同分局交通分隊道路
    交通事故補充資料表、99年1 月1 日拍攝之現場與車損照片
    等可資為憑，其中機車左側之車損應係擦撞後機車左傾倒地
    所致，亦有前揭現場與車損照片、道路交通事故現場圖所示
    該機車之刮地痕可佐，綜合檢視上開客觀跡證，應以被告所
    述，該營業小客車左前車頭與機車車頭發生擦撞等語較與實
    情相符，而堪採信，則證人姚炎龍、呂瑞華、江梅蘭容或係
    因目擊被告之營業小客車自右方衝撞機車，隨即肇事，而以
    此殘留之印象誤為前揭證述，是其等此部分之證詞，均與事
    實有間，無可憑採。
  (二)被告雖以前揭情辭置辯，然查：
  1.江梅蘭因對該處路況不甚熟悉，一路騎車跟在姚炎龍之機車
    後方，事發前兩車距離僅約2 公尺，而姚炎龍通過前揭路口
    時，臺北市大同區○○○路東往西方向之號誌確係綠燈無訛
    ，業據證人即告訴人姚炎龍、呂瑞華、證人江梅蘭於偵查及
    本院審理時證述綦詳，且上開證人等雖經隔離訊問，惟就當
    時目擊之綠燈號誌所為描述仍互相吻合，復與卷附肇事交岔
    路口之號誌運作表所示臺北市大同區○○○路東往西方向之
    綠燈號誌情狀相符（見本院卷第45頁），則證人等前開證詞
    ，應非無稽，堪予採信。參以呂瑞華於當日始與姚炎龍相識
    ，江梅蘭則係輾轉結識姚炎龍，2 人與姚炎龍均非深交摯友
    ，衡情，倘姚炎龍果係闖越紅燈前行致呂瑞華成傷，呂瑞華
    自可就其所受傷害逕向姚炎龍求償，而無誣攀被告之必要，
    亦無與江梅蘭甘冒偽證罪責，訛指被告違規之理，益見其等
    上開證詞為真。又被告固主張證人江梅蘭於本院審理中既證
    稱已過了肇事路口，即表示證人江梅蘭係在姚炎龍前方，而
    不可能看到後方伊與姚炎龍事發經過云云，然被告與證人江
    梅蘭於本院100 年5 月3 日審理時之對答如下：「（被告問
    ：車禍發生時，你自稱已經過紅綠燈，當時你的車子在哪裡
    ？）在路上」（見本院卷第30頁），且細觀證人江梅蘭該日
    之審理筆錄，均未見其證稱已完成穿越肇事路口之詞，反而
    屢屢表示係跟車在姚炎龍後方，核與證人姚炎龍、呂瑞華於
    本院100 年5 月3 日審理時證述情節相符，則被告所稱此節
    所指，容有誤會，尚無可採。準此，被告行經上開路口時，
    疏未依號誌行駛，以致肇事，應堪認定。至本件車禍經送請
    臺北市車輛行車事故鑑定委員會、臺北市車輛行車事故鑑定
    覆議委員會鑑定結果，認雙方均涉嫌違反號誌管制，有臺北
    市交通事件裁決所99年7 月28日北市裁鑑字第09937450700
    號函附鑑定意見書、臺北市政府交通局99年10月13日北市交
    安字第09931446100 號函附鑑定覆議意見書附卷可佐（見99
    年度偵字第7424號卷第54-57 頁、第74-76 頁），惟本案經
    交互詰問後，被告違規闖越紅燈之事實已明，業如前述，則
    上開鑑定意見顯與事實有誤而無從憑採，附此敘明。
  2.被告雖另主張係姚炎龍酒後駕車肇事。惟查，姚炎龍食用含
    有米酒之薑母鴨後騎車上路，並因本案車禍送醫，而於99年
    1月1日5時50分許抽血檢測，查悉其血液中之酒精濃度達25m
    g/dl，嗣遭警移送涉有公共危險罪嫌等情，固經證人姚炎龍
    證述在卷，並有臺北市政府警察局交通警察大隊99年2月11
    日北市警交大事字第09930553900號函及所附臺北市立聯合
    醫院中興院區檢驗醫學科血液酒精濃度報告單可資為憑（見
    99年度偵字第3394號卷第14-15頁），然因姚炎龍血液中所
    含酒精濃度尚未達足以出現輕度協調功能降低影響之50mg/d
    l，且未查得其有何不能安全駕駛之情形，故經臺灣士林地
    方法院檢察署檢察官以99年度偵字第3394號案件為不起訴處
    分確定，亦有該案不起訴處分書在卷足憑；況觀諸本案卷證
    ，復未見姚炎龍騎車行經肇事交岔路口時，其駕駛行為有何
    過失可言，準此，自難僅以姚炎龍於案發前數小時曾食用薑
    母鴨乙情，遽認本案車禍係因姚炎龍酒後駕車之行為所致。
  (三)按汽車行駛至交岔路口，其行進應遵守燈光號誌，道路交通
    安全規則第102 條第1 項第1 款定有明文；再按車輛面對圓
    形紅燈，表示禁止通行，不得超越停止線或進入路口，道路
    交通標誌標線號誌設置規則第206 條第5 項第1 款亦有明文
    。被告係以駕駛營業小客車為業，為從事駕駛業務之人，駕
    車自應注意上開規定。而案發時天候晴、夜間有照明，現場
    柏油路面乾燥無缺陷，道路亦無障礙物，視距良好，並無不
    能注意之情事，在交岔路口往來車輛，尤須注意上開規定避
    免肇事，被告於案發時，本應依上開規定行駛，竟疏未注意
    及此，貿然於紅燈號誌時繼續直行，致其所駕駛之營業小客
    車與告訴人姚炎龍騎乘之機車發生擦撞，告訴人等因而受有
    如事實欄所述之傷害，已如前述，則被告就告訴人等上開傷
    害之發生，顯有過失，且被告之過失行為與告訴人等之傷害
    結果間，確有相當因果關係，亦堪認定。
  (四)綜上，本件事證明確，被告犯行洵堪認定，應予依法論科。
二、被告平日以駕駛營業小客車為業，為從事駕駛業務之人，而
    於駕駛營業小客車時發生本件車禍，核被告所為，係犯刑法
    第284 條第2 項前段之業務過失傷害罪。被告以一過失行為
    致告訴人2 人受傷，係一行為觸犯2 罪名，為想像競合犯，
    應從一業務過失傷害罪處斷。被告於肇事後，在未被有偵查
    犯罪職權之機關或公務員知悉犯罪行為人前，不逃避裁判，
    於警員前往現場處理時，當場承認為肇事人而自首，有交通
    事故肇事人自首情形紀錄表在卷可佐（見99年度偵字第7424
    號卷第29頁），是被告已向該管公務員申述犯罪事實，而不
    逃避裁判，合於刑法第62條前段所定對於未發覺之犯罪自首
    而接受裁判之要件，爰依法減輕其刑。爰審酌被告係從事駕
    駛業務之人，竟因疏失造成告訴人姚炎龍、呂瑞華受有前開
    傷害，且告訴人姚炎龍傷勢非輕，迄今仍飽受後遺症之苦，
    已據其到庭陳明在卷，並有前揭診斷證明書在卷可參，則被
    告所生危害非輕，兼之被告一度與告訴人等達成和解，並於
    本院製作和解筆錄，詎事後竟反悔未依約履行，且犯後猶飾
    詞否認犯行，並無悔意，及被告素行、學歷係高商畢業等一
    切情狀，量處如主文所示之刑，並諭知易科罰金之折算標準
    ，以示懲儆。
據上論斷，應依刑事訴訟法第299 條第1 項前段，刑法第284 條
第2 項前段、第62條前段、第41條第1 項前段、第55條，刑法施
行法第1 條之1 第1 項、第2 項前段，判決如主文。
本案經檢察官葉乃瑋到庭執行職務。
中    華    民    國   100    年    5     月    31    日
                  刑事第三庭法  官  蘇怡文
以上正本證明與原本無異。
如不服本判決應於收受送達後10日內向本院提出上訴書狀，並應
敘述具體理由。其未敘述上訴理由者，應於上訴期間屆滿後20日
內向本院補提理由書( 均須按他造當事人之人數附繕本)「 切勿
逕送上級法院」。
                            書記官  朱俶伶
中    華    民    國   100    年    5     月    31    日
附錄本案論罪科刑法條：
中華民國刑法第284條第2項
從事業務之人，因業務上之過失傷害人者，處 1 年以下有期徒
刑、拘役或 1 千元以下罰金，致重傷者，處 3 年以下有期徒刑
、拘役或 2 千元以下罰金。